臺灣臺中地方法院刑事裁定
110年度聲字第2727號
聲明異議人  
即受 刑 人  魏崧宇



上列聲明異議人因違反槍砲彈藥刀械管制條例等案件，對於臺灣
臺中地方檢察署檢察官執行之指揮（110年度執聲他字第678號）
，聲明異議，本院裁定如下：
    主    文
聲明異議駁回。
    理    由
一、聲明異議意旨略以：聲明異議人即受刑人魏崧宇（下稱受刑
    人）前於民國110年3月3日向臺灣臺中地方檢察署（下稱臺
    中地檢署）檢察官聲請以羈押日數折抵罰金刑易服勞役之日
    數，嗣遭檢察官否准後，受刑人聲明異議，經本院110年度
    聲字第1517號裁定撤銷該執行指揮，詎臺中地檢署檢察官於
    110年6月11日又以中檢謀義110執聲他678、107執更4022（4
    022之1）字第1109057992號函（下稱系爭函文）不准受刑人
    之聲請。系爭函文僅蒐集片面不利於受刑人之舊最高法院判
    例，望文取義，不顧近年司法院大法官重視人民基本權保障
    之趨勢，違反上開裁定之意旨及依法行政原則，而有裁量濫
    用及違反法律保留原則之情形。依系爭函文之執行方式，不
    准以羈押日數折抵罰金刑易服勞役之日數，將嚴重損害受刑
    人因累進處遇之刑期彈性、生活待遇與外界接觸權，亦影響
    受刑人縮刑期滿日之計算。爰請求撤銷系爭函文之執行指揮
    等語。
二、按受刑人或其法定代理人或配偶以檢察官執行之指揮為不當
    者，得向諭知該裁判之法院聲明異議，刑事訴訟法第484條
    定有明文。是對於刑之執行得聲明異議之事由，僅限於「檢
    察官執行之指揮為不當」者。而此所稱「檢察官執行之指揮
    不當」，應指檢察官有積極執行指揮之違法及其執行方法有
    不當等情形而言。次按刑法第37條之2第1項規定：「裁判確
    定前羈押之日數，以1日抵有期徒刑或拘役1日，或第42條第
    6項裁判所定之罰金額數」，此項羈押日數之折抵，並無優
    先折抵順序之明定。亦即，刑之執行，本質上屬司法行政之
    一環，原則上應由檢察官指揮之，此觀刑事訴訟法第457條
    第1項前段規定甚明。而有關刑之執行順序，依同法第459 
    條規定，二以上主刑之執行，除罰金外，應先執行其重者，
    但有必要時，檢察官得命先執行他刑。參諸刑法第42條第1 
    項、第2項規定，亦僅規範罰金應完納之時間及不完納者之
    執行問題，並未涉及罰金刑與其他主刑之執行順序，則罰金
    與其他主刑之執行，因互無衝突，檢察官自得斟酌諸如行刑
    權時效是否即將消滅等各項情形，以決定罰金刑係於其他主
    刑之前或後、或與之同時執行之。是以，檢察官基於法律之
    授權，所為裁量倘無濫用或牴觸法律授權目的等情事，即屬
    合法。又裁判之執行與監獄之行刑，其概念並不相同，裁判
    之執行係指藉由國家之公權力而實現裁判內容之行為，其實
    現之方法，原則上係由檢察官指揮執行之。而監獄之行刑則
    是指受判決人就所受之刑罰，進入監禁場所執行之謂。經由
    監獄行刑之處遇、教化，以實現使其改悔向上，適於社會生
    活為目的。是受刑人入監服刑，有關其累進處遇之調查分類
    、編列級數、責任分數抵銷及如何依其級數按序漸進等行刑
    措施事項，悉應依行刑累進處遇條例及監獄行刑法等相關規
    定辦理，則屬監獄及法務部之職權，自不在檢察官執行指揮
    之範圍，亦不得執為聲明異議之標的。是裁判之執行涉及是
    否執行及刑期如何計算之決定，由於尚未進入監獄行刑之領
    域，尚非監獄之處遇，而與受判決人入監服刑後，透過監獄
    行刑之措施，以達到社會復歸或再社會化之目的，其行刑之
    措施屬於監獄之處遇者，迥不相同（最高法院110年度台抗
    字第912號裁定意旨參照）。
三、經查：
  ㈠本件受刑人因違反槍砲彈藥刀械管制條例等案件，先後經臺
    灣高等法院臺中分院及本院判處罪刑確定，並經裁定定應執
    行有期徒刑13年6月及應執行罰金新臺幣（下同）25萬元，
    罰金如易服勞役，以1,000元折算1日確定。嗣臺中地檢署檢
    察官指揮執行，於107年9月13日分別核發107年執更義字第4
    022號、107年執更義字第2302號之2執行指揮書，就前開有
    期徒刑13年6月部分，認其刑期起算日期為106年12月11日，
    扣除羈押日數共214日，及臺中地檢署105年執字第14603號
    拘役59日已執畢，因已簽准不予執行，折抵本案後，執行期
    滿日為119年3月12日；就前開併科罰金25萬元部分，認易服
    勞役250日之刑期起算日期為119年3月13日，執行期滿日為1
    19年11月17日等情，有受刑人之臺灣高等法院被告前案紀錄
    表及上開執行指揮書在卷可稽。
  ㈡嗣受刑人於110年3月3日以其無力完納罰金，且羈押折抵之刑
    期無行刑累進處遇條例之適用，主張羈押日數應先折抵罰金
    易服勞役部分，而具狀聲請檢察官換發執行指揮書。前經臺
    中地檢署檢察官以110年3日17日中檢增義110執聲他678字第
    1109027368號函否准其聲請，受刑人對該執行指揮聲明異議
    ，經本院以110年度聲字第1517號裁定撤銷該執行指揮後，
    臺中地檢署再以系爭函文否准受刑人之聲請等情，業經本院
    調取臺中地檢署110年度執聲他字第678號執行卷宗核閱無訛
    。查檢察官於系爭函文中業已具體說明其認羈押日數先行折
    抵有期徒刑部分對受刑人較為有利之理由，而否准受刑人換
    發執行指揮書之聲請，經核並無裁量濫用或牴觸法律授權目
    的之情形。受刑人雖執前詞就系爭函文之執行指揮聲明異議
    ，主張其羈押日數應先折抵罰金易服勞役部分，始對其較為
    有利等語。然罰金之執行，係以直接執行為原則，欲行易服
    勞役，則有一定條件之限制，且屬行刑權時效完成前檢察官
    得本其職權予以裁量決定之事項，受刑人自無權拒絕繳納罰
    金而主張應先執行罰金易服勞役，亦不得僅以檢察官未先執
    行罰金易服勞役即指為違法或不當。且罰金易服勞役者，應
    與處徒刑或拘役之人犯分別執行；處徒刑、拘役及罰金易服
    勞役之受刑人，除法律另有規定外，於監獄內執行之；處拘
    役及罰金易服勞役者，應與處徒刑者分別監禁，刑事訴訟法
    第480條第1項、監獄行刑法第3條第1項、第2項分別定有明
    文。監獄行刑法第3條立法理由謂：「處罰金易服勞役者與
    處拘役者，其犯行與處徒刑者輕重有別，原則上應分別監禁
    ，爰修正第2項。」依上開規定觀之，罰金易服勞役性質上
    係財產刑，情節顯較執行有期徒刑或拘役者為輕，故應與執
    行有期徒刑或拘役之人犯分別執行。是以，就形式上觀之，
    羈押期間先折抵較重之有期徒刑，對受刑人自較為有利，嗣
    受刑人再依較輕微方式，執行罰金易服勞役，亦難謂對其較
    為不利情形可言。　
　㈢又罰金易服勞役者固然非屬「刑期6月以上之受刑人」，而無
    行刑累進處遇條例之適用，是受刑人嗣後再執行罰金易服勞
    役時，不得適用行刑累進處遇條例之規定。惟受刑人入監服
    刑後，有關累進處遇等行刑措施事項，乃依行刑累進處遇條
    例及監獄行刑法等相關規定辦理，屬監獄及法務部之職權，
    不在檢察官執行指揮之範圍，並非檢察官先執行羈押期間折
    抵較重之有期徒刑，再執行罰金易服勞役造成之結果。況且
    ，受刑人應執行之罰金刑，於有期徒刑執行完畢接續執行其
    易服勞役前，依刑法第42條第1項規定，既仍得全額或分期
    繳納罰金以免易服勞役，即無易服勞役之問題，就此而言，
    亦以先折抵有期徒刑較有利於受刑人，否則無異於剝奪受刑
    人將來繳納罰金之權利。另受刑人所提其他執行指揮案件有
    先以羈押日數折抵罰金刑易服勞役等情，惟個案情節本有所
    不同，乃各該案件執行檢察官依個案衡酌情形所為之執行指
    揮，尚無從比附援引，附此敘明。
  ㈣綜上所述，檢察官以羈押期間先折抵本案較重之有期徒刑刑
    期，且先執行有期徒刑完畢，後執行罰金易服勞役部分，既
    屬檢察官指揮執行時得為裁量之事項，檢察官說明相關衡酌
    之理由後，以系爭函文否准受刑人換發執行指揮書之聲請，
    自難謂為違法或不當。受刑人徒憑己意，聲明異議指摘檢察
    官執行之指揮有違法不當，洵無理由，應予駁回。
四、據上論斷，應依刑事訴訟法第486條，裁定如主文。　
中　　華　　民　　國　　110 　年　 10 　　月　　14　　日
                  刑事第十三庭  法  官  李宜娟
上正本證明與原本無異。
如不服本裁定，應於送達後5日內，向本院提出抗告狀。
                                書記官  林雅慧
中　　華　　民　　國　　110 　年　　10　　月　　14  　日